【裁判字號】    92,交聲,82
【裁判日期】    920605
【裁判案由】    聲明異議
【裁判全文】
臺灣嘉義地方法院交通事件裁定                      九十二年度交聲字第八二號
    原處分機關  交通部公路總局嘉義監理所
    異  議  人
    即受處分人  甲○○
右列異議人即受處分人因違反道路交通管理處罰條例案件，對於原處分機關即交通部
公路總局嘉義區監理所中華民國九十二年四月二日所為之處分（嘉監裁字第裁七○－
Ｌ00000000號裁決書）聲明異議，本院裁定如左：
    主  文
異議駁回。
    理  由
一、原處分意旨略以：異議人即受處分人甲○○因於民國九十二年一月十三日下午六
    時四十分許，駕駛車牌號碼ＨＪ─０一三八號之自用小客車，沿嘉義縣朴子市縣由西往東方向行駛，途經上開縣道朴東幹二九號前，未與前車由丙○
    ○○所騎乘車牌號碼ＵＰＴ─一八八號之輕型機車保持適當之間隔，而貿然向右
    行進，致不慎擦撞丙○○○所騎乘之上開輕型機車，造成丙○○○因此而受有胸
    部挫傷、左上肢挫傷及擦傷之傷害，詎異議人肇事致人受傷後隨即駕車離去。本
    所於九十二年四月二日以嘉監裁字第裁七○－Ｌ00000000號裁決書，依
    道路交通管理處罰條例第四十六條第一款、第六十二條第一項之規定，以異議人
    「變換車道未依規定保持適當之安全間隔肇事致人受傷後逃逸」為由，裁罰異議
    人新臺幣六百元，並吊銷駕駛執照，終生禁考等語。
二、聲明異議意旨略以：本件事故係發生於九十二年一月十三日十八時四十分，事發
    當時天色已昏暗不明，視線並非良好，異議人雖感知有擦撞，然其力道極為輕微
    並非劇烈，異議人以為僅係輕微觸碰車體，而非嚴重之撞擊而有車禍事故發生，
    且依其車體輕微觸碰之情狀，理應不會造成致人受傷而需加以救治之程度，才未
    下車查看，而使證人乙○○誤認異議人乃係肇事逃逸而置被害人受傷於不顧。又
    依被害人丙○○○醫院診斷證明書中所載被害人僅係輕微擦傷，足證當時僅係發
    生輕微之擦撞事故，故異議人實無肇事逃逸之犯罪故意。再者，異議人於受通知
    得知致被害人丙○○○受傷後，隨即主動聲請調解與被害人丙○○○成立民事和
    解，事後態度良好，異議人縱有肇事逃逸，然其情狀與一般社會常情所深惡痛絕
    之肇事逃逸等惡行不同，異議人無不良之違規紀錄，雖道路交通管理處罰條例設
    有終生不得重新考領駕駛執照最嚴厲處罰之一般性規定，然於適用在個別違規事
    件上，仍應裁量審酌其違規情節之輕重而給予適當之處罰，否則即有違比例原則
    ，爰請求撤銷原裁決書，另為適當之處罰云云。
三、按汽車駕駛人，駕駛汽車肇事致人受傷或死亡，應即採取救護或其他必要措施，
    並向警察機關報告，不得駛離；違者吊扣其駕照三個月至六個月；逃逸者吊銷駕
    駛執照，道路交通管理處罰條例第六十二條第一項定有明文。又汽車駕駛人，曾
    依第二十七條第二項、第二十九條之二第四項、第三十五條第一項、第二項後段
    、第三項後段、第三十七條第二項、第五十四條、第六十一條第一項第一款、第
    二款、第六十二條第一項之規定吊銷駕駛執照者，終身不得考領駕駛執照，同條
    例第六十七條第一項亦有規定。
四、經查，異議人曾於九十二年一月十三日下午六時四十分許，駕駛車牌號碼ＨＪ─
    ０一三八號之自用小客車行經嘉義縣朴子市縣朴東幹二九號前，而為
    嘉義縣警察局警員舉發違反道路交通管理處罰條例第六十二條第一項肇事致人受
    傷而逃逸之規定，並經交通部公路總局嘉義區監理所於九十二年四月二日以嘉監
    裁字第裁七○－Ｌ00000000號裁決書裁處吊銷駕駛執照，終身不得考領
    駕駛執照等情，有上開字號裁決書一份在卷可稽。次查，異議人雖於本院審理時
    矢口否認有何肇事逃逸之犯行，並辯稱：當時伊不知道發生車禍，伊是因小孩子
    在車上哭，所以才將車停下來云云。然異議人確於上揭時、地，駕駛上開自用小
    客車，於行經上開路段時，擦撞被害人丙○○○所騎乘之前開輕型機車倒地，致
    被害人受有胸部挫傷、左上肢挫傷及擦傷之傷害，而異議人駕駛上開自用小客車
    肇事致被害人受傷後，未停車察看並採取救護或其他必要措施，且向警察機關報
    告，反而逕自駕車逃逸，嗣因證人即現場目擊證人乙○○抄記異議人所駕駛上開
    自用小客車牌照號碼交予被害人，始循線查獲異議人之事實，業據被害人於另案
    警訊時及本院調查時指訴綦詳，復經證人乙○○證述無訛（前開警卷第五頁至第
    六頁偵訊筆錄），復有診斷證明書一紙、道路交通事故現場調查報告表一份、事
    故現場暨比對照片十八張等書證在卷可稽（前開警卷第七頁至第二一頁），異議
    人亦於偵查中坦承錯誤（臺灣嘉義地方法院檢察署九十二年度偵字第一○五二號
    偵查卷第六頁正面訊問筆錄），並獲檢察官予以緩起訴處分確定，均經本院調取
    上開警訊及偵查卷宗審閱屬實，是異議人所辯顯係事後卸責之詞，不足採信，益
    證異議人肇事致人受傷而逃逸之事實，至為明確。職是之故，原處分機關依道路
    交通管理處罰條例第六十二條第一項、第六十七條第一項予以裁罰，洵無違誤。
    本件聲明異議為無理由，應予駁回。
五、末按「永不得再考領駕駛執照」係道路交通管理處罰條例第六十七條第一項，就
    汽車駕駛人因有違反道路交通管理處罰條例第六十二條第一項規定之違規行為，
    經裁處吊銷駕駛執照後之相關規定，非屬裁罰範圍。至異議人事後與被害人達成
    和解，而認終身不得考照之處分實屬過重一節，此係立法妥適與否之問題，非本
    院所得審究。再者，「凡因而逃逸者，吊銷其駕駛執照後，對於吊銷駕駛執照之
    人已有回復適應社會能力或改善可能之具體事實者，是否應提供於一定條件或相
    當年限後，予肇事者重新考領駕駛執照之機會」之事，已由司法院大法官會議以
    釋字第五三一號責令有關機關應就相關規定一併儘速檢討，併此說明。
據上論結，應依道路交通管理處罰條例第八十七條第二項、道路交通案件處理辦法第
十九條，裁定如主文。
中      華      民      國    九十二    年      六      月      五      日
                              臺灣嘉義地方法院交通法庭
                                  法  官  黃  仁  勇
右正本證明與原本無異。
如不服本裁定，應於裁定送達後五日內向本院提出抗告狀（應附繕本）。
中      華      民      國    九十二    年      六      月      五      日
                                  書記官  呂  權  芳


司法院資訊處製作；財團法人民間司法改革基金會備份。
